臺灣高等法院高雄分院刑事判決　　　　　九十一年度上易字第一七五二號
　　上　訴　人　臺灣高雄地方法院檢察署檢察官
　　上　訴　人
　　即　被　告　乙○○　男 民.
　　　　　　　　丁○○　男　民.
　　被　　　告　丙○○　男　民.
右上訴人因被告傷害案件，不服臺灣高雄地方法院九十一年度易字第三一０二號，中
華民國九十一年十一月五日第一審判決（起訴案號：臺灣高雄地方法院檢察署九十一
年度偵字第六七二三號）提起上訴，本院判決如左：
    主  文
上訴駁回。
乙○○、丁○○緩刑貳年。
    事實及理由
一、本案經本院審理結果，認第一審判決關於被告乙○○、丁○○有罪及被告丙○○
    無罪等部分認事用法及量刑均無不當，應予維持，並引用第一審判決書記載之事
    實、證據及理由。
二、檢察官上訴意旨略以被告乙○○、丁○○共同毆傷告訴人，經原審分別論處拘役
    五十五日及五十日，量刑過輕；被告丙○○確有與乙○○、丁○○共同毆打告訴
    人，已據證人洪黃麗珠偵審中供證明確，原審諭知丙○○無罪，尚非適法等語；
    經查告訴人於本院審理時，已因和解無意深究被告刑責，有和解書可稽，是無再
    加重處罰必要；另洪黃麗珠已於偵查中結證未看到告訴人被打情形，此經原審敘
    述綦詳，此外又查無其他任何積極之證據，足認該被告丙○○有上述犯行，因此
    原審以不能證明該被告犯罪而諭知無罪之判決，核無不合。檢察官上訴意旨，仍
    執陳詞，指摘原判決不當，為無理由、應予駁回。
三、被告乙○○上訴意旨略以原審量刑過重，被告丁○○上訴意旨略以伊無傷害告訴
    人云云；但查原審審酌告訴人所受傷害及其他一切情狀，量處乙○○拘役五十五
    日，並無過重；而丁○○之犯行，不僅據告訴人指訴綦詳，復經洪黃麗珠證明丁○○有手持球棒，故其犯行明確，所辯係卸責之詞，其二人上訴均無理由，應予
    駁回，第按該被告二人未曾受有期徒刑以上刑之宣告，有台灣高等法院被告全國
   前案記錄表在卷可稽，因一時思慮欠週而觸刑章，經此刑之宣告教訓後，當知所
    警惕而無再犯之虞，且告訴人已因和解無意追究被告刑責，是本院認刑之宣告以
    暫不執行為適當，併諭知緩刑二年，以啟自新。
四、被告丁○○經合法傳喚，無甲當理由不到庭，爰不待其陳述逕行判決。
據上論斷，應依刑事訴訟法第三百六十八條、第三百七十三條、第三百七十一條，刑
法第七十四條第一款判決如主文。
本案經檢察官王登榮到庭執行職務。
中    華    民    國        九十二      年      一      月     十五     日
                              臺灣高等法院高雄分院刑事第九庭
                                  審判長法官  張明松
                                        法官  任森銓
                                        法官  江泰章
右甲本證明與原本無異。
不得上訴。
                                      書記官  郭榮芳
中    華    民    國        九十二      年      一      月     十六     日
                                                                      Ｈ
附件
臺灣高雄地方法院刑事判決                        九十一年度易字第三一二號
    公  訴  人  臺灣高雄地方法院檢察署檢察官
    被      告  戊○○  男  五十八歲（民國○○○年○月○○日生）
                        住高雄市苓雅區○○○路十七巷二十之一號
                        居高雄市○○○街二七五巷二一號
                        身分證統一編號：Ｒ一二七二五六四號
                乙○○  男  五十歲（民國○○○年○月○日生）
                        住高雄縣仁武鄉○○路三十號
                        身分證統一編號：Ｓ一九六九一八號
                丙○○  男  三十八歲（民國○○○年○○月○○○日生）
                        住高雄縣仁武鄉○○路二八號
                        身分證統一編號：Ｓ一二七三三四八號
                丁○○  男  四十歲（民國○○年○○月○○日生）
                        住高雄縣仁武鄉○○路八五巷五號
                        身分證統一編號：Ｓ一二七三三四七一號
右列被告等因傷害案件，經檢察官聲請簡易判決處刑（九十一年度偵字第六七二三號
），本院訊問被告後認不宜以簡易判決處刑，簽准改依通常程序審理，本院判決如左
︰
    主  文
戊○○傷害人之身體，處拘役貳拾日，如易科罰金，以佰元折算壹日。
乙○○共同傷害人之身體，處拘役伍拾伍日，如易科罰金，以佰元折算壹日。
丁○○共同傷害人之身體，處拘役伍拾日，如易科罰金，以佰元折算壹日。
丙○○無罪。
    事  實
一、戊○○係向乙○○承租位於高雄縣仁武鄉○○村○○路三一三號之房屋，兩人為
    房客與房東之關係，因承租房屋之水電費糾紛，戊○○即約乙○○於民國九十一
    年十月三十日下午一時三十分許，在前開承租房屋樓下之路邊談判，惟兩人一言
    不合後即發生爭吵，戊○○竟基於普通傷害之犯意，徒手與乙○○相互推擠後並
    出拳毆打，致乙○○受有下口唇傷長一公分、右臉溢血二Ｘ三公分、右手第四指
    半月型縫合傷約三公分、右腳膝蓋擦破疤痕三Ｘ一公分及二Ｘ一公分、左腳膝蓋
    擦破傷疤痕一點五Ｘ一點五公分之傷害，戊○○隨後即離開現場。乙○○不甘被
    毆，乃電請其弟前來馳援，迨於同日下午一時五十五分許，戊○○徒步行至仁武
    鄉○○路靠中甲路之仁武國中後門附近時，乙○○之弟丁○○及其他不詳姓名之
    成年男子三人隨即騎機車趕至上開地點後，竟與隨後趕到之乙○○共同基於普通
    傷害之犯意聯絡，由丁○○持球棒毆打戊○○後，並將球棒交由乙○○毆打戊○○，另其他不詳姓名之成年男子則共同徒手以拳頭毆打戊○○，使其因而受有右
    臉頰淺裂傷、挫傷、背部及左腿多處瘀血、雙手多處瘀血等傷害。
二、案經戊○○、乙○○分別訴由高雄縣警察局仁武分局報請臺灣高雄地方法院檢察
    署檢察官偵查後聲請簡易判決處刑。
    理  由
壹、有罪部分：
一、訊據被告即告訴人戊○○、乙○○二人固坦承於前揭時地因承租房屋之水電費糾
    紛而發生爭執之事實，被告丁○○亦不否認有趕至仁武國中現場之事實，惟均矢
    口否認有何傷害犯行，被告戊○○辯稱：伊在承租房屋樓下，只有與乙○○拉扯
    ，並沒有打陳某，伊有推到陳某，不知道陳某有無受傷云云；被告乙○○辯稱：
    伊向戊○○收取租金及水電費，因彼此對水電費有爭執，戊○○就用拳頭打伊及
    用腳踢伊，後來蔡某離開現場，伊有追過去，但沒有打戊○○，是蔡某自己跌倒
    云云。被告丁○○則辯稱：伊當天是接到大嫂通知才到現場，伊沒有帶鋁棒，到
    現場時發現伊大哥乙○○與戊○○的臉都是血，並沒有打戊○○云云。經查：
（一）被告戊○○於前揭時地徒手以拳頭毆打告訴人乙○○，致乙○○受有前揭傷害
      之事實，業據告訴人乙○○於警偵訊及本院審理中指訴甚詳，又被告戊○○已
      於偵查中自承係為水電費爭吵，我們有推來推去，可能有推傷乙○○等語（見
      偵查卷第十五頁），復於本院審理中供承：伊有與乙○○拉扯，並推倒乙○○
      ，不知道乙○○有無受傷等語（見本院九十一年十月二十二日審判筆錄），足
      見其不否認有推扯告訴人乙○○之行為，參以告訴人乙○○前揭所受之下口唇
      傷、右臉溢血、右手指、左右膝蓋擦破傷等傷勢，應非單純遭推扯受傷所致，
      有乙○○之蔡善教診所驗傷診斷書一紙附卷可憑，是被告戊○○辯稱伊沒有打
      乙○○云云，應係避就之詞，不足採信，被告戊○○傷害之犯行，應堪認定。
（二）被告乙○○、丁○○二人於前揭時間在中甲路與中華路之仁武國中後門附近，
      由被告丁○○先持鋁棒毆打告訴人戊○○後，再將鋁棒交由被告乙○○毆打告
      訴人戊○○之事實，已據告訴人戊○○於偵審中指訴一致，又證人洪黃麗珠於
      偵查中證稱：伊到時他們已沒有打，戊○○滿身是血，有看到丁○○手拿球棒
      ，其他人空手等語（見偵查卷第十五頁反面），復於本院訊問時證稱：伊到案
      發現場時有看到乙○○、丁○○兄弟打戊○○，蔡某全身是血，現場拿球棒的
      是丁○○，其他人沒有拿球棒，被告四人全在現場等語（見本院九十一年九月
      十七日訊問筆錄），雖證人洪黃麗珠至前開現場時，被告二人均已停止打人動
      作，惟被告丁○○手上既持有球棒，即與其所辯：伊未帶鋁棒至現場乙節不符
      ，而與告訴人所指訴之情節較為一致，足見被告乙○○、丁○○二人確有持球
      棒毆打戊○○之事實，應堪認定，此外，復有戊○○之驗傷診斷書一紙附卷可
      佐，是以被告乙○○、丁○○二人前揭所辯，均不足採信，渠等共同傷害之犯
      行，亦堪認定。
（三）綜前所述，本件事證明確，被告戊○○、乙○○、丁○○三人傷害之犯行，洵
      堪認定。
二、核被告戊○○、乙○○、丁○○三人所為，均係犯刑法第二百七十七條第一項之
    普通傷害罪。被告乙○○、丁○○及其他不詳姓名之成年男子三人間，有犯意之
    聯絡及行為之分擔，均為共同甲犯。爰審酌被告戊○○、乙○○二人係因承租房
    屋之水電費糾紛爭執，即進而出手互毆，嗣被告丁○○於未明爭執原因前，即手
    持球棒毆打被告戊○○，甚至交由被告乙○○繼續毆打戊○○，而被告戊○○所
    受之傷勢較被告乙○○為重，被告乙○○所受傷害較輕，且被告三人犯後均否認
    有傷害犯行，堪認毫無悔意，迄今仍未達成和解等一切情狀，爰分別依其犯罪情
    節之輕重，各量處如主文所示之刑，並諭知易科罰金之折算標準，以資儆懲。至
    被告丁○○手持之球棒，並未扣案，為免將來執行之困難，爰不宣告沒收，併此
    敘明。
貳、無罪部分：
一、公訴意旨另以：被告丙○○於九十年十月三十日下午一時五十五分許，在高雄縣
    仁武鄉○○路靠中甲路之仁武國中後門附近，與同案被告乙○○、丁○○及不詳
    姓名之成年男子三人共同基於傷害之犯意聯絡，徒手毆打告訴人戊○○，致其受
    有前揭右頰淺裂傷挫傷、背部及左腿多處瘀血、雙手多處瘀血等傷害，因認被告
    丙○○亦涉有刑法第二百七十七條第一項之普通傷害罪嫌云云。
二、按犯罪事實應依證據認定之，無證據不得推定其犯罪事實；又不能證明被告犯罪
    者，應諭知無罪之判決，刑事訴訟法第一百五十四條、第三百零一條第一項分別
    定有明文。次按告訴人之告訴，係以使被告受刑事訴追為目的，是其陳述是否與
    事實相符，仍應調查其他證據以資審認，倘其陳述無瑕疵，且就其他方面調查又
    與事實相符，始足據為有罪判決之基礎，最高法院八十三年度臺上字第九八九號
    判決可資參酌；又認定不利於被告之事實，須依積極證據，苟積極證據不足為不
    利於被告事實之認定時，即應為有利被告之認定，更不必有何有利之證據，最高
    法院三十年上字第八一六號判例可資參照。
三、公訴人認被告丙○○涉犯傷害犯行，無非以右揭事實，業據告訴人戊○○指訴綦
    詳，並經證人洪黃麗珠於偵查中結證屬實，復有戊○○之驗傷診斷書可稽為其論
    據。訊據被告丙○○則堅決否認有何傷害犯行，辯稱：當天是大嫂電話通知說伊
    大哥與人吵架，伊去現場時是最晚到的，他們已經打完，本來要問戊○○發生何
    事，就看到蔡某的臉已被眼鏡戳傷，伊原先要載蔡某至醫院，因蔡某說不用，伊
    就送蔡某回家，並沒有打戊○○等語。經查：
（一）告訴人戊○○固於偵查中指稱：他們騎三台機車下來就打我，有些人伊不認識
      ，事後回想記得乙○○、丁○○、丙○○三人有在場並且有打伊云云（見偵查
      卷第十六頁反面），惟於本院調查及審理中時改稱：伊不知道被告丙○○有無
      打伊，因當時有五、六個人打伊，又被告丙○○有在現場，但是場面很混亂，
      丙○○究竟有無打，伊不敢確認等語（分見本院九十一年九月十七日訊問筆錄
      、同年十月二十二日審判筆錄），核其前後之指述不一，且告訴人戊○○被毆
      打當時場面混亂，告訴人僅憑事後回想被告丙○○有在現場而遽以認定即有毆
      打乙節，是否合理可信，已非無疑。
（二）又證人洪黃麗珠雖於本院調查中證稱：伊到案發現場時有看到乙○○兄弟三人
      （包括被告丙○○在內）有打戊○○云云，惟其前於偵查中已結證稱：伊到時
      他們沒有打，戊○○滿身是血，伊有看到丁○○手上拿球棒，其他人空手，他
      們打人時伊沒有看到等語（見偵查第十五頁反面），是以證人洪黃麗珠至現場
      時，既未親眼目睹戊○○被毆打之經過，衡情應無法確定被告丙○○有毆打之
      行為，足見證人洪黃麗珠在本院調查中就被告丙○○有毆打戊○○部分所為之
      證述，應屬其個人主觀上臆測之詞，尚難採憑。
（三）況被告丙○○於案發後曾向告訴人戊○○表示要帶伊去醫院，惟為告訴人拒絕
      後，遂由被告丙○○載送告訴人回租屋處等情，業據被告與告訴人於偵審中指
      述一致（見偵查卷第十六頁及反面、本院九十一年九月十七日訊問筆錄），並
      經證人洪黃麗珠證述明確，是被告若有毆打告訴人之行為，衡情焉有前揭要帶
      告訴人去醫院療傷及送告訴人回家之舉，此顯與常情不符，益見被告並無毆打
      告訴人之行為，應堪認定，而告訴人戊○○前揭所受傷勢係為同案被告乙○○
      、丁○○等人持球棒及徒手毆打所致，已如前述，由此可見被告丙○○前揭所
      辯，應可採信。
四、此外，本院復查無其他積極證據足認被告丙○○有公訴人所指之傷害犯行，自難
    僅憑告訴人片面推測之詞即遽認被告有何傷害犯行，參照前揭法條判例及說明，
    不能證明被告犯罪，依法自應諭知無罪之判決。
據上論斷，應依刑事訴訟法第二百九十九條第一項前段、第三百零一條第一項，刑法
第二十八條、第二百七十七條第一項、第四十一條第一項前段，罰金罰鍰提高標準條
例第一條前段、第二條，判決如主文。
本案經檢察官姜麗儒到庭執行職務。
中      華      民      國      九十一      年    十一    月    五    日
                                    臺灣高雄地方法院刑事第三庭
                                        審判長法  官  趙 家 光
                                              法  官  吳 為 平
                                              法  官  吳 俊 龍
右甲本證明與原本無異。
如不服本判決，應於判決送達後十日內，向本院提出上訴狀。
                                              書記官  許 麗 珠
中      華      民      國      九十一      年    十一    月    五    日
附錄本判決論罪之法條全文
刑法第二百七十七條條第一項
  傷害人之身體或健康者，處三年以下有期徒刑、拘役或一千元以罰金。
